【裁判字號】    89,訴,672
【裁判日期】    890719
【裁判案由】    違反野生動物保育法等
【裁判全文】
臺灣高雄地方法院刑事判決                          八十九年度訴字第六七二號
    公  訴  人  臺灣高雄地方法院檢察署檢察官
    被      告  丙○○
    被      告  甲○○
    被      告  庚○○
    被      告  戊○○
    共      同
    選任辯護人  張賜龍
右列被告等因違反野生動物保育法等案件，經檢察官提起公訴（八十九年度偵字第二
○三六號），本院判決如左：
    主  文
丙○○、甲○○、庚○○及戊○○，均無罪。
    理  由
一、公訴意旨略以：被告丙○○、甲○○、庚○○、戊○○共同意圖為自己不法之所
    有，於八十九年一月十五日，在高雄縣燕巢鄉深水村大學城後山頭，架設尼龍捕
    鳥網（長約二百餘公尺、高約三十公尺）、圍捕飛越競賽之賽鴿及其他鳥類，八
    十九年一月十六日十五時許，丙○○等駕車前往上開架網處，欲取走捕獲之鴿子
    時，為賽鴿協會會長乙○○等人發現，報警查獲，扣得捕鳥網及捕獲保育鳥類畫
    眉鳥乙隻、兇器鋸子乙支、鈑手乙支、大鐮刀二支、木棍三支。因認被告丙○○
    、甲○○、庚○○及戊○○等四人涉犯刑法第三百二十一條第二項、第一項第三
    、四款之加重竊盜未遂罪及野生動物保育法第四十一條第一項第一款之罪嫌等語
    。
二、按犯罪事實應依證據認定之，無證據不得推定其犯罪事實；復不能證明被告犯罪
    或其行為不罰者，應諭知無罪之判決，刑事訴訟法第一百五十四條、第三百零一
    條第一項分別定有明文。又認定不利於被告之事實，須依積極證據，苟積極證據
    不足為不利於被告事實之認定時，即應為有利於被告之認定，更不必有何有利之
    證據，最高法院三十年上字第八一六號著有判例可資參照。本件公訴意旨認被告
    等四人涉犯刑法第三百二十一條第二項、第一項第三、四款之加重竊盜未遂罪及
    野生動物保育法第四十一條第一項第一款之罪嫌，無非以證人乙○○及己○○之
    證述，查獲之畫眉鳥為保育野生動物，及扣案之飼料袋中有鴿子羽毛散落袋內，
    為其論述依據。訊據被告丙○○、甲○○、庚○○及戊○○等四人均堅決否認上
    開犯行，均辯稱：其等駕車至上址，係為查看水塘有無魚可捉，而尼龍捕鳥網並
    非其等所架設等語。
三、經查：
  (一)據證人即賽鴿協會人員乙○○及己○○於警訊及本院調查程序時均證稱：於八十
    九年一月十五日即發現深水村大學城後山頭有架設捕網，並發現車牌號碼Ｎ九─
    九九四○號自小客車在架網處附近逗留，翌（十六）日伊等即在現場埋伏，見被
    告等四人駕上開自小客車至架網處，並下車查看，當被告等四人發現伊等時，立
    即駕車逃逸，經伊等以行動電話聯絡埋伏在前山之人，而於大學城門口將被告等
    四人攔下等語，惟據上述證詞，僅能證明被告丙○○有於八十九年一月十五日及
    被告等四人有於翌（十六）日至架網處徘徊，尚難以其等行蹤可疑而推斷上址所
    架設尼龍捕鳥網係為被告等四人所為。
  (二)據證人丁○○證述：被告丙○○上開自小客車上之飼料袋為伊所置放，因伊為警
    員，於八十九年一月八日值勤時，接獲報案有人架網捕捉鴿子，伊為免歹徒發現
    ，故向被告丙○○借得上開自小客車前往，到場後發現鴿網中有七、八隻鴿子，
    即隨手拾取一飼料袋裝鴿子，待伊將鴿子交予賽鴿協會後，即將該飼料袋置放在
    被告丙○○之上開自小客車內，並將車歸還被告丙○○等語，準此，被告丙○○
    所有之自小客車內之飼料袋中雖有鴿子羽毛散落袋內，惟此係證人丁○○向被告
    丙○○借車執行勤務後所遺留；復參以設若被告等四人係欲至上址查看有無捕捉
    到鴿子，其等應使用得透氣之袋子（如證人丁○○所提出照片中之袋子，有照片
    一張在卷足憑），而不應使用飼料袋，始不致將捕捉之鴿子悶死，堪認該飼料袋
    應非被告等欲用以帶回捕捉鴿子之用具。又扣案之鋸子乙支、鈑手乙支、大鐮刀
    二支及木棍三支等物，徵諸吾人生活經驗法則，顯均非供竊取鴿子所用之物。從
    而，尚不得以上開扣案物品據以為被告等四人確有為上開犯行之證據。
  (三)又據被告等四人均辯稱：其等駕車至上址，係為查看水塘有無魚可捉等語，惟被
    告等並未攜帶任何釣魚或捕魚之工具，其等前往上址之目的是否確係如被告等所
    言，固非無疑，惟據上所述，本件並無任何證據足資證明上開尼龍捕鳥網為被告
    等四人所架設，自不得以被告等四人所為辯稱尚有疑義，即遽以認定被告確有上
    開犯行。
  (四)綜據上情，本件尚乏明確之積極證據足證上開尼龍捕鳥網為被告等四人所架設，
    雖該尼龍捕鳥網經查獲捕捉畫眉鳥乙隻，而畫眉鳥為保育野生動物，惟亦乏證據
    足證係被告等四人所非法捕獲。依上所述，公訴人所舉之證據不足以證明被告等
    犯罪，此外，本院復查無其他積極證據足資證明被告確有公訴人所指之犯行，揆
    諸首揭說明，不能證明被告等四人犯罪，依法應諭知無罪之判決。
據上論斷，應依刑事訴訟法第三百零一條第一項，判決如主文。
本案經檢察官邱克斌到庭執行職務。
中      華      民      國      八十九    年      七    月      十九    日
                                  臺灣高雄地方法院刑事第六庭
                                      審判長法  官  莊崑山
                                            法  官  沈建興
                                            法  官  洪榮家
右正本證明與原本無異。
如不服本判決，應於判決送達後十日內，向本院提出上訴狀。
                                            書記官  黃中旗
中      華      民      國      八十九    年      七    月      十九    日


司法院資訊處製作；財團法人民間司法改革基金會備份。
